【裁判字號】    97,簡上,236
【裁判日期】    971118
【裁判案由】    家庭暴力防治法等
【裁判全文】
臺灣板橋地方法院刑事判決             97年度簡上字第236號
上  訴  人  甲○○
即  被  告
上列上訴人即被告因違反家庭暴力防治法案件，不服本院於民國
97年1 月31日所為之96年度簡字第8176號第一審簡易判決（原聲
請簡易判決處刑案號：96年度偵字第22999 號）提起上訴，本院
管轄之第二審合議庭判決如下：
    主  文
上訴駁回。
    事實及理由
一、本案經本院審理結果，認第一審以被告甲○○係犯家庭暴力
    防制法第61條第1 款、第2 款之違反保護令罪，並量處應執
    行有期徒刑4 月，如易科罰金以新台幣1000元折算1 日，經
    核原審認事用法及量刑均無不當，應予維持，並引用第一審
    判決書所載事實、證據及理由。
二、本件上訴意旨略以：告訴人乙○○聲請保護令後，經常徹夜
    不歸，96年9 月30日晚間又是如此，被告去電詢問告訴人，
    並告知不回來起碼打個電話告知，以免被告擔心，告訴人竟
    稱「為何要告訴你，你是我誰啊」，被告一時氣憤，才將告
    訴人衣物丟到住處客廳及樓梯間，但絕無徒手毆打之事實，
    請求從輕量刑云云。經查：
  (一)證人即告訴人乙○○於偵訊中具結證稱：「（問：警詢稱被
    告第一次在96年9 月25日晚上9 點25分，在你戶籍地用三字
    經罵你、推你，還將你衣服丟到樓梯間？）是事實，他（即
    被告）將我平常穿的衣服丟在樓梯間和客廳，連我兒子的衣
    服也是，．．．那天他在樓下跟鄰居烤肉，回家後，見我和
    兒子在吃飯，就嫌我的坐姿不好看，我回答說在家裡沒關係
    ，出去就會改，他就說我這人很爛還不承認，並開始罵我髒
    話，被告那天有喝酒，喝酒才會這樣子。（問：96年10月1
    日晚上11時30分，被告如何傷害你、罵你、將你衣服丟在樓
    梯間？）那天我下班回家，約晚上9 點，我朋友要向我買電
    話卡，我就送過去給她，大約晚上10點半回家，就看到樓梯
    間我的衣服被丟出來，當晚被告就在家裡打我兒子，我兒子
    打電話告訴我，我才趕回家，我回家後，被告就質問我去哪
    裡，為何這麼晚回家，我解釋，但他不聽，就拿吃飯的小椅
    子打我的後腦杓，我要跑出去報警，他就擋住我不讓我出去
    ，我要打電話報警，他還抽掉電話線，接著我拿手機報警，
    被告就說『打啊、打啊』」等語（見96年偵字第22999 號偵
    查卷第38頁）。與其於警詢中所為指述，要屬一致，足見告
    訴人乙○○所為指述，尚屬可信。
  (二)次查，證人即承辦警員丙○○於本院審理中亦具結證稱：「
    96年10月1 日晚間接獲一名越南籍人士報案，到現場樓下就
    聽到有男性的聲音在罵人，有摻雜三字經，還有吼叫聲，男
    生的聲音比較大聲，女生的聲音則不太清楚。我到了現場四
    樓與五樓的樓梯間就有發現衣服、行李箱等物散落，經詢問
    之後才知道是乙○○的東西，進入之後，屋內還有一些乙○
    ○的衣服和個人物品散落在地上，當時有聞到被告身上有酒
    味，被告仍然在罵三字經，被害人在我們到場前有被打，並
    說頭痛，她有讓我們看傷勢，但詳細傷勢我不記得了，有說
    她先生要趕她出去，把她的行李丟出去」等語（見本院97年
    10月31日審理筆錄第3 至6 頁）。參以告訴人乙○○於96年
    10月2 日清晨6 時許即在馬偕紀念醫院淡水院區急診治療，
    經診斷有頭部外傷乙節，亦有該院出具之診斷證明書1 件在
    卷可佐（見上開偵查卷第26頁）。益見告訴人乙○○指述遭
    被告持椅子毆打頭部乙節屬實。雖被告辯稱告訴人之傷勢乃
    自己造成云云，然告訴人乙○○製作警詢筆錄完畢之時間已
    近清晨2 時，衡諸告訴人為外國籍人士，對於驗傷診斷之相
    關程序較不熟悉，至清晨6 時許抵達距離臺北縣五股鄉較近
    之大型醫院進行診斷治療，並無何悖於常情之處。況由證人
    丙○○所述，亦可知告訴人在警員到場之時即已陳述有頭痛
    症狀之頭部外傷情形，該傷勢顯非製作筆錄後始發生。雖被
    告又舉其子李忠陽為其有利之證明，然被告與告訴人之子於
    案發時年僅6 歲，對於本案發生之事能否完整陳述，尚非無
    疑，再者，證人李忠陽於本院審理中係陳稱：「爸爸將媽媽
    的衣服丟在外面，事情的經過我不知道，我平常都是九點半
    、十點左右睡覺，睡著以後，爸爸媽媽都沒有吵架」等語（
    見本院上開審理筆錄第7 至8 頁），被告於96年10月2 日毆
    打告訴人之時間係在晚間11時30分許，證人李忠陽應早已就
    寢，即便因被告辱罵之聲響而醒來，以孩童之反應能力，亦
    在睡眼朦朧中而無法立即清醒，是證人無法陳述該時之事件
    經過，亦屬合情，自不能以此作為有利於被告之認定。是被
    告所辯，顯屬卸責之詞，不足採信。
  (三)雖被告於本院審理中辯稱，其僅將告訴人乙○○之衣物丟置
    在客廳，樓梯間的衣物乃告訴人自行放置云云，然被告已於
    警詢中供承「有將乙○○的衣物丟在樓梯間及客廳」等語（
    見偵查卷第11頁），並有現場照片4 幀在卷可佐（見偵查卷
    第27至28頁），而現場照片更顯示，樓梯間之衣物係連同衣
    架一併丟置而散落一地，與散落客廳之衣物狀態相同，苟係
    告訴人自行放置，焉有以此等方式丟置自己衣物之理？更可
    見被告上開所辯無足可採。此外，復有本院於96年8 月8 日
    所核發之96年度家護字第797 號民事通常保護令裁定1 件附
    卷可查（見上開偵查卷第21頁），依上述通常保護令之內容
    ，被告自不得對告訴人實施身體或精神上之不法侵害行為，
    亦不得對告訴人為騷擾之聯絡行為。被告明知於此，竟仍對
    告訴人乙○○施加毆打、辱罵之不法侵害行為，而依家庭暴
    力防治法第2 條第1 項第3 款之定義，所謂騷擾乃指任何打
    擾、警告、嘲弄或辱罵他人之言語、動作或製造使人心生畏
    怖情境之行為。被告將告訴人之衣物丟置在客廳、樓梯間等
    處，顯已製造使人畏怖之情境，自屬家庭暴力防治法所指之
    騷擾行為，是被告顯已違反上開民事保護令甚明。
  (四)從而，原審斟酌被告與告訴人乃係夫妻，彼此間應相互尊重
    與體諒，實不應動輒採取非理性之作法，故被告前揭違反保
    護令及傷害告訴人之行為，已屬可議，且被告無視本院核發
    之前揭民事通常保護令業已有效存在，竟仍故意違反之，不
    僅造成告訴人之身心困擾，更使告訴人失去對司法保障其人
    身安全之信心，踐踏公權力，被告所為更不宜輕縱，是以被
    告所為自應受有相當程度之刑事非難；惟另考量被告之前科
    紀錄尚非至為不佳等一切情狀，就被告二次違反民事保護令
    犯行，分別量處有期徒刑2 月及3 月，並定應執行刑為有期
    徒刑5 月，如易科罰金以新台幣1000元折算1 日，亦屬妥適
    。從而，被告之上訴，並非有理由，應予駁回。
據上論結，應依刑事訴訟法第455 條之1 第1 項、第3 項、第36
8 條、第373 條，判決如主文。
本案經檢察官王家春到庭執行職務。
中    華    民    國    97    年    11    月    18    日
                  刑事第二十庭  審判長法  官  汪怡君
                                      法  官  廖怡貞
                                      法  官  楊築婷
上列正本證明與原本無異。
不得上訴。
                                      書記官  田世杰
中    華    民    國    97    年    11    月    18    日


司法院資訊處製作；財團法人民間司法改革基金會備份。
